臺灣嘉義地方法院民事裁定
110年度嘉簡字第699號
原      告  沈經凱  
被      告  陳碧娥  
上列當事人間確認本票債權不存在事件，本院裁定如下：
    主  文
本件移送臺灣雲林地方法院。
    理  由
一、按訴訟，由被告住所地之法院管轄；訴訟之全部或一部，法
    院認為無管轄權者，依原告聲請或依職權以裁定移送於其管
    轄法院，民事訴訟法第1條第1項、第28條第1項分別定有明
    文。又民事訴訟法第13條固規定，本於票據有所請求而涉訟
    者，得由票據付款地之法院管轄；惟所謂本於票據有所請求
    ，專指執票人本於票據行使票據上之權利而言，凡執票人本
    於票據請求承兌、付款及行使追索權均屬之；如本於持有票
    據之原因事實有所請求，即無該條規定之適用。另發票人主
    張本票係偽造、變造者，於前條裁定送達後20日內，得對執
    票人向為裁定之法院提起確認之訴，非訟事件法第195條第1
    項固有明定；惟該條文既列舉偽造、變造二者，解釋上，本
    票債務人以其他事由提起確認本票債權不存在之訴，即無適
    用非訟事件法第195條第1項之餘地，為本票裁定之法院無從
    依該規定而取得管轄權。
二、經查，原告起訴主張其簽立如附表所示之本票（下稱系爭本
    票）係於107年10月間因被告向友人借貸金錢而購買花蓮縣○
    里段000地號農地後，被告遂游說原告投資該農地，兩造間
    目前仍存在合夥關係，未料投資至今該農地尚未賣出，被告
    因無力繳納借貸之利息，遂向本院聲請准許對系爭本票強制
    執行等情。而原告簽訂系爭本票係為向被告確保將會準時繳
    納利息，並非取得100萬元金錢，故系爭本票債權不存在。
    惟本件原告係以票據債務人身分，訴請確認本票債權不存在
    ，並非屬執票人行使本票權利而涉訟之情形，固無民事訴訟
    法第13條之適用。又原告既非主張系爭本票係遭偽造、變造
    ，則本件消極確認之訴亦與非訟事件法第195條第1項無涉。
    準此，本件被告住所地位於雲林縣大埤鄉，有個人戶籍資料
    （完整姓名）查詢結果可參，則依民事訴訟第1條第1項之規
    定，本件應由臺灣雲林地方法院管轄。茲原告向無管轄權之
    本院起訴，顯係違誤，爰依職權以裁定移送於該管轄法院。
三、依民事訴訟法第28條第1 項，裁定如主文。 　
中　　華　　民　　國　　110 　年　　10　　月　　22　　日
                  臺灣嘉義地方法院嘉義簡易庭
                                    法　官　陳思睿
以上為正本係照原本作成。
如不服本裁定，應於送達後10日內，向本院提出抗告狀並表明抗
告理由，如於本裁定宣示後送達前提起抗告者，應於裁定送達後
10日內補提抗告理由書（須附繕本）。
中　　華　　民　　國　　110 　年　　10　　月　　22　　日
                                  書記官  黃士祐
　
附表：                                         110年度司票字第1340號      編號 發票日 票面金額 到期日 利息起算日 票據號碼 001 107年11月1日 1,000,000元 未記載 110年9月6日 TH315646